臺灣彰化地方法院刑事判決　　　　　　　 94年度訴字第187號
公　訴　人　臺灣彰化地方法院檢察署檢察官
被　　　告　丁○○
　　　　　　己○○
　　　　　　乙○○
　　　　　　甲○○
　　　　　　庚○○
　　　　　　　　　　號
上列被告等因妨害自由等案件，經檢察官提起公訴（九十三年度
調偵字第一二三、一二四號），本院判決如下：
    主  文
甲○○共同傷害人之身體（指其於「進興木器廠」涉案部分），
處有期徒刑伍月，如易科罰金，以佰元折算壹日。其餘被訴普
通傷害、強制、剝奪他人行動自由部分（指其於彰化縣福興鄉○○村○○街五十八號附近魚池旁涉案部分）均無罪。
丁○○、己○○、乙○○、庚○○均無罪。
    事  實
一、甲○○於民國九十一年七月二十一日晚間，受邀前往彰化縣
    芳苑鄉漢寶村之「進興木器廠」飲酒聊天，另有丁○○、己○○、乙○○、庚○○（均另為無罪之諭知，詳後述）、丙○○及其餘不詳姓名年籍之男子（非少年）多人亦先後抵達
    該處共飲。嗣於九十一年七月二十二日凌晨零時許，因丙○○於飲酒後已有醉意，且談話聲音較大，言詞浮誇，並不時
    口出穢語，已招惹在場部分人士之不滿，庚○○乃當場予以
    口頭勸阻，詎丙○○不僅並未收斂，反而與庚○○發生口角
    衝突。甲○○及部分在場之不詳姓名年籍男子（非少年）多
    人在旁見狀，遂萌生出手教訓丙○○之意，竟共同基於普通
    傷害之犯意聯絡，由甲○○等人上前徒手毆打丙○○之頭部
    、胸部、手部等身體部位，造成丙○○受有頭部外傷及頭瘀
    腫、胸部挫傷、左前臂挫傷等傷害。旋經丁○○、己○○、
    乙○○等人迅將丙○○架離現場，丙○○始能免於繼續遭受
    甲○○等人之傷害。
二、案經丙○○訴由彰化縣警察局鹿港分局報請臺灣彰化地方法
    院檢察署檢察官偵查起訴。
    理  由
壹、有罪部分：
一、訊據被告甲○○對於前揭時間確有前往上址「進興木器廠」
    喝酒等情固坦承不諱，惟矢口否認有何傷害告訴人丙○○之
    犯行，辯稱：伊之綽號為「碰鳥」，當日係受「進興木器廠
    」老闆之邀前去吃羊肉爐及飲酒，並不認識在場之其餘人士
    ，伊有見到十幾個人在場互相拉扯，但不清楚究係何人參與
    其中，伊隨後就獨自離開返家睡覺，伊並未出手毆打告訴人
    丙○○云云。然查：被告甲○○確有出手毆打告訴人丙○○
    之事實，業據證人即告訴人丙○○於警詢及本院審理時指證
    綦詳，此與證人即在場目睹案發經過之戊○○於九十一年十
    月二十三日警詢時證稱：「……其間丙○○喝醉酒，對人講
    話大小聲，罵三字經，經另在場之人勸阻，還作勢要動手打
    人，經另在場人『碰鳥』之男子，及不詳少年（其意應指年
    輕人）看不過去，雙方起衝突，遭『碰鳥』等人毆打。」、
    「（問：當時等人是持何物毆打丙○○？）是徒手毆打。」
    等語、同案被告乙○○於九十一年七月二十二日警詢時陳稱
    ：「當時發生的現場並沒有發現有人持疑似槍的東西及鐵條
    等兇器行兇，只是以徒手將丙○○毆傷，將許員打傷的是綽
    號『碰鳥』及年約十八、十九歲男子，瘦高，我並不認識行
    兇之人。」等語、同案被告庚○○於九十一年十月二十三日
    警詢時陳稱：「……丙○○醉了在場與人大小聲，並以三字
    經罵人，還以自己是老大自居，我勸他年輕人喝酒不要這樣
    ，丙○○還罵我，丙○○又與旁邊在場之男子『碰鳥』之人
    雙方叫罵，丙○○並作動作要打對方『碰鳥』那群人，對方
    的人可能受不了就動手打丙○○。」等語互核相符，並有財
    團法人彰化基督教醫院診斷書一份附卷可稽。雖證人戊○○
    、同案被告乙○○、庚○○嗣於偵查及本院審理時均改稱不
    知告訴人丙○○遭何人毆打云云，然彼等前於警詢時所為上
    開陳述，不僅內容清楚完整，亦能敘及衝突細節，衡情應非
    出於憑空虛捏；且陳述時間較為接近案發之際，彼等亦無記
    憶淡忘之虞，其可信度較之日後偵查及審理時為高，當屬可
    採。又被告甲○○所辯係單獨受邀前往上址「進興木器廠」
    等情縱若屬實，惟其倘於現場難忍告訴人丙○○之不堪醉態
    ，而與同在現場飲酒之人萌生毆打教訓告訴人丙○○之犯意
    聯絡，並進而出手予以傷害，即難謂與普通傷害罪之構成要
    件不相合致，自不能僅因被告甲○○係獨自前往該處且與他
    人互不相識，即為有利於被告甲○○之認定。是以被告甲○○空言否認上開傷害犯行，並無所據，難認足取。綜上所陳
    ，本案事證已臻明確，被告甲○○前揭傷害犯行洵堪認定。
二、核被告甲○○徒手傷害告訴人丙○○之身體，所為係犯刑法
    第二百七十七條第一項之普通傷害罪。被告甲○○與其餘下
    手實施傷害犯行之不詳姓名年籍男子（非少年）多人，有犯
    意聯絡及行為分擔，均為共同正犯。爰審酌被告甲○○僅因
    看不慣告訴人丙○○酒後失態即率然出手毆打，並造成告訴
    人丙○○頭部、身體多處成傷，犯罪動機及手段殊值可議，
    所生危害亦不容小覷，惟告訴人丙○○對於本件傷害衝突之
    發生亦非全無咎責；並參以被告甲○○於警詢及偵審中並未
    坦承犯行，犯後態度不足為取，及其具有國中畢業學歷之智
    識程度等一切情狀，量處如主文所示之刑，併諭知易科罰金
    之折算標準，以示懲儆。
貳、無罪部分（含被告甲○○不另為無罪諭知部分）：
一、公訴意旨另以：被告丁○○、己○○、乙○○、庚○○於民
    國九十一年七月二十二日凌晨零時許，與告訴人丙○○等人
    在彰化縣芳苑鄉漢寶村之「進興木器廠」飲酒後，因告訴人
    丙○○酒後出言不遜，被告丁○○等四人竟共同出手將告訴
    人丙○○毆打在地，且夥同在場之被告甲○○出言恫稱：「
    要給你死」等加害生命、身體之事，致告訴人丙○○心生畏
    懼而危害於安全。嗣被告丁○○於同日凌晨一時許，駕駛告
    訴人丙○○所有之車牌號碼UE—5529號自小客車載其返家之
    際，因不滿告訴人丙○○於電話中向其兄許志賢提及遭人毆
    打及揚言報復之事，遂撥打電話與被告己○○、乙○○、甲○○等人互為犯意聯絡，由被告丁○○向告訴人丙○○恫稱
    ：「你不是要打架，我載你去打」、「有種你走走看」等語
    ，致使告訴人丙○○心生畏懼，隨即在彰化縣福興鄉○○村
    ○○街五十八號附近魚池處跳車，惟仍遭被告丁○○、己○○及乙○○等人尋及，被告丁○○等四人見告訴人丙○○適
    值撥打行動電話欲行求救，遂又基於以強暴使人行無義務之
    事及傷害人身體之犯意聯絡，由被告甲○○用力拉扯告訴人
    丙○○手中之行動電話加以折斷（毀損部分未據告訴），並
    由被告丁○○、己○○及乙○○出手毆打告訴人丙○○，使
    之掉落魚池，之後再基於剝奪他人行動自由之犯意聯絡，將
    告訴人丙○○強拉上車，由被告乙○○駕車載往他處。嗣告
    訴人丙○○被載往某處大水溝旁時，趁隙迅速駕車逃離，致
    其受有頭部外傷及頭瘀腫、胸部挫傷及左前臂挫傷之傷害，
    因認被告丁○○、己○○、乙○○、庚○○、甲○○等人共
    同涉有刑法第三百零五條之恐嚇危害安全罪、第二百七十七
    條第一項之普通傷害罪（被告甲○○僅上址魚池旁之傷害部
    分）、第三百零四條第一項之強制罪、第三百零二條第一項
    之剝奪他人行動自由罪嫌等語。
二、按犯罪事實應依證據認定之，無證據不得認定犯罪事實，刑
    事訴訟法第一百五十四條第二項定有明文。而刑事訴訟法上
    所謂認定犯罪事實之證據，係指足以認定被告確有犯罪行為
    之積極證據而言，該項證據自須適合於被告犯罪事實之認定
    ，始得採為斷罪資料，最高法院二十九年上字第三一０五號
    著有判例。另告訴人之告訴，係以使被告受刑事訴追為目的
    ，是其陳述是否與事實相符，仍應調查其他證據以資審認，
    最高法院五十二年台上字第一三００號判例可資遵循。又認
    定犯罪事實所憑之證據，無論係直接證據或間接證據，其為
    訴訟上之證明，須於通常一般之人均不致有所懷疑，而得確
    信其為真實之程度者，始得據為有罪之認定，倘其證明尚未
    達到此一程度，而有合理之懷疑存在，復無其他調查途徑可
    尋，法院即應為無罪之判決，最高法院七十六年台上字第四
    九八六號判例足供參照。
三、公訴人認被告丁○○等人涉有上開恐嚇危害安全等犯行，無
    非係以證人戊○○、被告庚○○、乙○○等人於警詢及偵查
    中證稱：告訴人丙○○當天確實與被告庚○○發生口角，且
    遭綽號「碰鳥」等人徒手毆打等語，顯見告訴人丙○○當時
    確有嚴重之言語不當而與被告庚○○、甲○○發生肢體衝突
    ，並與被告丁○○、己○○有身體上之接觸，足徵被告丁○○等人絕非僅在場勸架；另證人即告訴人丙○○之兄許志賢
    亦稱：案發當天曾聽到告訴人丙○○在電話中說被「隔壁的
    」打，而伊知道「隔壁的」是指被告丁○○、己○○等語；
    又被告丁○○既係出於善意搭載告訴人丙○○返家，豈有再
    於案發之魚池附近讓告訴人丙○○下車跑至巷內躲藏之理？
    另被告丁○○、己○○、乙○○與證人戊○○間必有相當交
    情，是以證人戊○○證稱被告丁○○等人僅在場勸架乙節，
    非無刻意隱瞞袒護之虞，難以採信等情，為其主要論據。訊
    據被告丁○○、己○○、乙○○、庚○○、甲○○均堅決否
    認有何上開公訴人所指之犯行，被告丁○○、己○○、乙○○辯稱：伊等在「進興木器廠」時只知告訴人丙○○遭人毆
    傷，還出面幫忙勸架拉開告訴人丙○○，並未參與毆打告訴
    人丙○○之犯行，且告訴人丙○○搭車遠離木器廠時，因為
    酒意未消，還要求折返木器廠找先前對其毆傷之人理論尋釁
    ，後來行至中途與不明車輛會車之際，告訴人丙○○就先跳
    車，且不知何故跑到水池內，伊等還扶告訴人丙○○上車，
    後來告訴人丙○○就自行駕車離去，伊等並未出手毆打告訴
    人丙○○，亦未限制其行動自由或出言恐嚇等語。被告庚○○辯稱：當天係伊要求告訴人丙○○開車載伊到「進興木器
    廠」吃羊肉爐，而因在場之人都有喝酒，告訴人丙○○之口
    氣又差，伊還勸告訴人丙○○不要這樣，後來因為酒醉緣故
    已不清楚發生何事，不知告訴人丙○○為何對伊提出傷害等
    案件之告訴等語。被告甲○○辯稱：伊並未出言恐嚇告訴人
    丙○○，也沒有限制其行動自由，伊離開木器廠後就直接回
    家，亦不知告訴人丙○○在魚池發生何事等語。
四、經查：
（一）被告丁○○、己○○、乙○○等人於九十一年七月二十二
      日凌晨零時許在「進興木器廠」內，僅有幫忙勸架並將告
      訴人丙○○架離，並未出手毆打告訴人丙○○等情，業據
      證人戊○○於警詢及本院審理時證述明確，核與被告丁○○、己○○、乙○○等人前揭所辯相互合致。且當天在上
      址木器廠徒手毆打告訴人丙○○之人應係被告甲○○及其
      餘不詳姓名成年男子多人，已如前述；公訴人徒憑證人戊○○、被告乙○○、陳順昌等人提及告訴人丙○○係遭「
      碰鳥」等人毆傷，即認被告丁○○等三人確有參與傷害犯
      行，疏未細繹彼等所述「碰鳥」等人成員究竟為何，已非
      允洽。況證人戊○○上開有利於被告丁○○、己○○、乙○○之證詞既無明顯瑕疵可指，公訴人僅憑證人戊○○係
      當天邀約被告丁○○等三人至木器廠飲酒之人，從而認定
      證人戊○○必基於私誼而出言迴護被告丁○○、己○○、
      乙○○，在無積極證據相佐之情形下否定其證詞之真實性
      ，要與「無罪推定」原則顯然相違，殊值可議，自無足取
      。
（二）尤其被告丁○○、己○○、乙○○等人尚且顧念鄰居情誼
      ，於告訴人丙○○負傷後仍欲駕車將其載返家中，業經前
      揭被告三人及告訴人丙○○於警詢及偵審中所是認，此與
      一般涉犯刑事案件之犯罪嫌疑人急於逃離現場、不欲真實
      身分曝光之情形迥然有別，足徵被告丁○○、己○○、乙○○三人前揭所辯尚非無據，自堪採信。而告訴人丙○○
      掉落魚池被拉上自小客車後，係由被告乙○○負責駕車，
      告訴人丙○○坐在右前乘客座，告訴人丙○○之友人「強
      強」坐於後座，且被告丁○○等人亦未指派專人在車上看
      顧告訴人丙○○等情，業據證人即告訴人丙○○於本院審
      理時證述無訛。則被告丁○○等人倘真有意剝奪告訴人丙○○之行動自由，理當派員在車上嚴加看守，或分坐於告
      訴人丙○○兩側避免其趁隙逃離，豈有可能僅由被告乙○○在前駕車而放任告訴人丙○○處於得以隨時開啟車門離
      去之狀態？足見告訴人丙○○前揭所述被害經過亦非全然
      符於事理，尚非可採。
（三）至於證人許志賢固於偵查中證稱：曾在電話中聽聞告訴人
      丙○○指稱遭「隔壁的」毆打，而「隔壁的」所指即為被
      告丁○○、己○○等人云云，然告訴人丙○○在「進興木
      器廠」前已有飲酒，至該處後更因酒後失態遭人毆打，當
      時告訴人丙○○之精神狀態應已欠佳，能否仔細判別究係
      何人將其毆傷？實非無疑。是其在車上向證人許志賢告知
      係遭「隔壁的」毆打乙節縱屬真實，亦難遽認被告丁○○
      等三人即為下手毆打告訴人丙○○成傷之人。另被告庚○○雖有在場勸阻告訴人丙○○勿再胡言亂語，並因而與告
      訴人丙○○發生口角衝突，然此顯與出言恐嚇或傷害犯罪
      之構成要件不相吻合，亦不能憑此推認被告庚○○確有動
      手加害告訴人丙○○之犯罪事實。而公訴意旨所稱被告丁○○、己○○、乙○○、庚○○等人之全部犯罪事實，及
      被告甲○○在「進興木器廠」出言恐嚇告訴人丙○○，乃
      至其後現身於車上及魚池旁對於告訴人丙○○傷害或妨害
      自由等犯行，除告訴人丙○○前揭意圖使被告丁○○等人
      受刑事訴追為目的之片面指訴外，別無其他證據足供參佐
      ，參諸前述最高法院五十二年台上字第一三００號判例意
      旨，自無從遽為不利被告五人之認定。
    綜上所陳，被告丁○○、己○○、乙○○、庚○○、甲○○
    就此部分所辯尚非子虛，堪可採信。此外，本案復查無告訴
    人丙○○指訴以外之其他積極證據，足認被告確有公訴意旨
    所稱之上開犯行，其中公訴意旨所認被告甲○○在「進興木
    器廠」涉犯恐嚇危害安全罪嫌部分倘成立犯罪，因與前揭業
    經論罪科刑之普通傷害部分有牽連犯之裁判上一罪關係，爰
    不另為無罪之諭知；另被告丁○○、己○○、乙○○、庚○○涉案部分，及公訴意旨所指被告甲○○於上址魚池旁所犯
    普通傷害、強制、剝奪他人行動自由等罪嫌部分，均不能證
    明被告五人犯罪，揆諸首揭法條及判例意旨，就此部分應諭
    知被告丁○○、己○○、乙○○、庚○○、甲○○等五人無
    罪之判決。
據上論斷，應依刑事訴訟法第二百九十九條第一項前段、第三百
零一條第一項，刑法第二十八條、第二百七十七條第一項、第四
十一條第一項前段，罰金罰鍰提高標準條例第一條前段、第二條
，判決如主文。
本案經檢察官郭緯中到庭執行職務。
中　　華　　民　　國　　94　　年　　7 　　月　　26　　日
                  臺灣彰化地方法院刑事第三庭
                          審判長法  官  李進清
                                法  官  紀佳良
                                法  官  高文崇
以上正本證明與原本無異。
如不服本判決，應於判決送達後10日內，向本院提出上訴狀（須
附繕本）。
告訴人或被害人對於判決如有不服具備理由請求檢察官上訴者，
其上訴期間之計算係以檢察官收受判決正本之日期為準。
中　　華　　民　　國　　94　　年　　8 　　月　　2 　　日
                                書記官  謝志鑫
附錄本案論罪科刑法條：
中華民國刑法第277條第1項：
(普通傷害罪) 傷害人之身體或健康者，處三年以下有期徒刑、
拘役或一千元以下罰金。
